臺灣士林地方法院民事裁定　　一○○年度消債抗字第五十六號
抗　告　人
即　債務人　弓海明
代　理　人　顏瑞成
上列抗告人即債務人因聲請更生事件，對於中華民國一百年八月
四日本院一○○年度消債更字第六十九號裁定提起抗告，本院裁
定如下：
    主  文
抗告駁回。
抗告程序費用新臺幣壹仟元由抗告人負擔。
    理  由
一、本件抗告意旨略以：抗告人迄民國一百年八月五日始提出民
    事陳報狀補正相關證明文件，雖已逾原補正裁定所定十五日
    之期間，惟抗告人直至同年月十二日始接獲駁回更生聲請之
    原裁定，依最高法院五十一年臺抗字第一六九號判例意旨，
    於法院尚未認定訴訟行為不合法予以駁回之前，抗告人之補
    正行為仍為有效，法院自不得以補正逾期為由而駁回。況且
    ，原裁定未經言詞辯論程序，屬不經宣示之裁定，而不經宣
    示之裁定須待送達後，對法院始生羈束力，對當事人亦始生
    確定力，前大法官楊建華亦認為，裁定未送達當事人前，僅
    屬於法院之內部文書，尚不發生拘束當事人之效力。準此，
    原裁定雖於抗告人補正前一日即一百年八月四日製作而成，
    然原裁定既屬不經宣示之裁定，於送達抗告人前尚不生羈束
    力或確定力，而僅屬法院之內部文書，故抗告人雖於裁定製
    作後補正相關證明文件，惟尚於原裁定送達前補正，自生合
    法補正之效力，是原裁定認抗告人之補正已逾十五日之期限
    ，而駁回抗告人更生之聲請，即屬未當，爰求為廢棄原裁定
    等語。
二、按聲請更生或清算不合程式或不備其他要件者，法院應以裁
    定駁回之。但其情形可以補正者，法院應定期間先命補正；
    又關於更生或清算之程序，除消費者債務清理條例別有規定
    外，準用民事訴訟法之規定，消費者債務清理條例第八條、
    第十五條分別定有明文。次按裁定經宣示後，為該裁定之法
    院、審判長、受命法官或受託法官受其羈束；不宣示者，經
    公告或送達後受其羈束，民事訴訟法第二百三十八條前段亦
    有明文。
三、經查，抗告人於一百年五月十三日具狀聲請更生，經原審審
    核其所檢附之資料並未備齊，而有命補正之必要，乃於同年
    月十七日以裁定命抗告人應於收受補正裁定後十五日內，補
    提如原審補正裁定附件所示之文件及資料，該裁定業於同年
    五月二十日合法送達抗告人之代理人（見原審卷第五十頁送
    達證書），因抗告人逾期未補正，原審遂於同年八月四日以
    抗告人未遵期補正為由，裁定駁回抗告人更生之聲請，並於
    同日公告，有公告證書附卷可稽（見原審卷第七十四頁），
    揆諸前揭規定，原裁定於一百年八月四日公告時即已生羈束
    法院之效力，抗告人於原裁定已生羈束力後之翌日即同年月
    五日始具狀補正應補正事項，自非屬有效之補正。從而，原
    裁定駁回抗告人更生之聲請，核無違誤，抗告意旨指摘原裁
    定不當，求予廢棄，為無理由，應予駁回。
四、據上論結，本件抗告為無理由，依消費者債務清理條例第十
    五條，民事訴訟法第四百九十五條之一第一項、第四百四十
    九條第一項、第九十五條、第八十七條第一項、第七十八條
    裁定如主文。
中    華    民    國  100     年    11    月    25    日
                  民事第三庭  審判長法官  王本源
                              法      官  陳燁真
                              法      官  孫萍萍
以上正本證明與原本無異。
本裁定除以涉及法律見解具有原則上之重要性為理由外，不得再
抗告。如提起再抗告，應於收受後十日內委任律師為代理人向本
院提出再抗告狀，並繳納再抗告費新臺幣壹仟元。
中    華    民    國  100     年    11    月    28    日
                              書  記  官  周嫣蘋